臺灣高雄地方法院民事裁定
110年度消債清字第26號
聲  請  人  周盈秀  
0000000000000000

0000000000000000

代  理  人  施吉安律師
上列當事人因消費者債務清理事件聲請清算，本院裁定如下：
    主  文
聲請人周盈秀自中華民國一一○年六月二十三日下午四時起開始
清算程序。
命司法事務官進行本件清算程序。
    理  由
一、聲請意旨略以：伊有不能清償債務情事，前依中華民國銀行
    公會會員辦理消費金融案件無擔保債務協商機制請求共同協
    商債務方案成立，惟仍不得已毀諾。伊又未經法院裁定開始
    更生程序或許可和解或宣告破產，爰聲請清算等語。
二、按債務人不能清償債務或有不能清償之虞者，得依本條例所
    定更生或清算程序，清理其債務；法院開始清算程序之裁定
    ，應載明其年、月、日、時，並即時發生效力；法院開始更
    生或清算程序後，得命司法事務官進行更生或清算程序，必
    要時得選任律師、會計師或其他適當之自然人或法人1人為
    監督人或管理人，消費者債務清理條例（下稱消債條例）第
    3條、第80條前段、第83條第1項、第16條第1項分別定有明
    文。
三、經查：
　㈠聲請人曾請求銀行公會協商債務方案成立，約定自民國95年6
    月起，分180期，利率5.88％，每月清償新臺幣（下同）15,9
    93元，惟聲請人僅履行3期即未依約繳款，而於95年11月10
    日經通報毀諾，固有國泰世華銀行陳述意見狀暨協議書、無
    擔保還款計畫書、協商繳款記錄【本院110年度消債清字第2
    6號卷㈠（下稱卷）第141至147頁】可參。惟聲請人陳報於95
    年6月任職新光人壽保險公司，擔任業務員由於業績不佳，
    工作不穩定，配偶當時在新吉源貨運公司擔任司機兼送貨，
    每月薪資30,000元，偶而幫忙支付家用，但工作極不穩定，
    一家五口生活費用開銷大，不得已違諾（參聲請人聲請清算
    狀，卷第2頁；聲請人民事債清呈報狀，卷第161頁），據聲
    請人於毀諾時在新光人壽保險股份有限公司投保勞保薪資明
    細所載其於95年5月1日22,800元，95年8月1日調為26,400元
    ，於95年11月1日調降為16,500元隨即於96年1月19日退保，
    平均每月所得約23,443元（本件計算方式均採元以下4捨5入
    ），此有勞工保險被保險人投保資料表（卷第30頁）足稽。
    是以聲請人斯時之收入情形，扣除95年度依主管機關所公告
    高雄市每人每月不含房屋支出最低生活費7,618元之1.2倍即
    9,142元，應已無法負擔每月15,993元之還款金額，堪認聲
    請人之收入無法持續支應前揭生活開支及協商款項，致繼續
    履行有所困難，亦即可認聲請人有不可歸責於己之事由，致
    不能履行原協商條件。
  ㈡聲請人復於109年7月10日向國泰世華銀行聲請前置協商，於1
    09年7月14日遭前置協商退件通知，嗣於110年2月5日具狀向
    本院聲請清算等情，有前置協商退件通知函（卷第22頁）、
    前置協商申請書（卷第12至21頁）、聲請清算狀（卷第1至1
    1頁）附卷可稽，堪信為真實。
  ㈢聲請人於107年度至109年度申報薪資所得各21,174元、66,65
    0元、36,612元，無申報財產，名下有1輛1992年6月出廠福
    特六合汽車已申請報廢，另有國泰人壽保單解約金共31,634
    元(已扣保單借款、墊繳利息)，台灣人壽保單解約金共12,5
    03元，新光人壽保單解約金共17,612元(已扣保單借款、墊
    繳利息)；又聲請人自陳自92年6月任職新光人壽保險公司，
    擔任招保員，105年1月辭去工作，專心照顧母親，108年11
    月起在台灣手工老麵饅頭店擔任店員，每星期一至五，下午
    4至7時，時薪158元，平均月薪11,000元迄今，另在新光人
    壽保險公司掛名兼職，有做才有錢，在新光人壽保險公司自
    107年1月至12月受領薪資21,174元，自108年1月至12月受領
    薪資66,650元，在台灣手工老麵饅頭店自108年11月1日迄今
    受領薪資每月平均11,000元；另據新光人壽保險公司陳報狀
    暨聲請人自108年3月至110年2月間業務津貼表及績效獎金明
    細表，自108年3月至12領取業務津貼66,650元、績效獎金6,
    282元，自109年1月至12月領取業務津貼30,330元、無績效
    獎金，自110年1月至2月領取業務津貼9,014元，合計112,27
    6元；聲請人提出108、109年度績效獎金明細表，108年薪資
    及年終獎金計80,190元，109年薪資領19,060元；據聲請人
    提出台灣手工老麵饅頭店108年12月至110年2月薪資袋記載
    每月薪資10,500元、7,650元、6,636元、10,428元、9,480
    元、9,480元、10,428元、10,902元、7,584元、10,744元、
    9,322元、9,954元、10,902元、9,954元、7,110元，合計14
    1,074元，平均每月9,405元，另聲請人提出其配偶及次女資
    助切結書暨資助時間金額附表，陳明自108年1月至110年4月
    各不定期資助聲請人20,000元至25,000元、4,000元至5,000
    元，自108年3月至110年2月，各資助342,000元、85,000元
    ，平均每月資助14,250元、3,542元，現未領取任何補助等
    情，有財政部高雄國稅局107年至108年綜合所得稅各類所得
    資料清單及財產歸屬資料清單（卷第47至49頁）、109年度
    稅務電子閘門財產所得調件明細表【本院110年度消債清字
    第26號卷㈡（下稱卷㈡）第60頁】、財產及收入狀況說明書（
    卷第27至29頁）、車輛異動登記書（卷第61頁）、國泰人壽
    保險股份有限公司函（卷第156至158頁）、台灣人壽保險股
    份有限公司函（卷㈡第26至27頁）、新光人壽保險股份有限
    公司陳報狀（卷㈡第8至9頁）、債權人清冊（卷第166至168
    頁）、戶籍謄本（卷第45頁）、勞工保險被保險人投保資料
    表（卷第30至31頁）、新光人壽保險公司陳報狀暨聲請人自
    108年3月至110年2月間業務津貼表及績效獎金明細表（卷第
    115至140頁）、聲請人呈報狀暨108、109年度績效獎金明細
    表（卷第161、174至175頁）、切結書（卷第190頁）、薪資
    袋（卷第178至188頁）、在職證明（卷第189頁）、家族系
    統表（卷第46頁）、個人商業保險查詢結果表（卷第77至78
    頁）、執行命令（卷第79至86頁）、財團法人金融聯合徵信
    中心前置協商專用債權人清冊（卷第32至34頁）、信用報告
    （卷第35至36頁）、社會補助查詢表（卷第104至106頁）、
    勞動部勞工保險局函（卷㈡第23頁）、勞動部勞動力發展署
    高屏澎東分署函（卷㈡第25頁）、健保投保紀錄（卷㈡第35至
    36頁）、高雄市政府勞工局訓練就業中心函（卷㈡第24頁）
    、聲請人次女董千柔資助切結書暨附表（卷㈡第37、39頁）
    、配偶董太麟資助切結書暨附表（卷㈡第38、39頁）等附卷
    可證。依聲請人上述工作、收入及財產情況，認以聲請人自
    108年3月起至110年2月之平均每月收入加計平均每月領取之
    配偶及次女資助共計28,348元(計算式：(112,276＋141,074＋
    342,000＋85,000)÷24＝28,348)
　　，核算其現在償債能力之基礎，堪認妥適。
  ㈣關於聲請人個人日常必要支出部分，聲請人固主張每月支出1
    5,043元（無房屋租金）乙情。按債務人必要生活費用，以
    最近1年衛生福利部或直轄市政府所公告當地區每人每月最
    低生活費1.2倍定之，清債條例第64條之2第1項定有明文。1
    10年度衛福部社會司所公告高雄市最低生活費為13,341元，
    1.2倍為16,009元，又聲請人陳稱係與配偶及次女共同於承
    租房屋居住，每月房租10,000元由次女支付乙情，是其無房
    屋費用支出，故計算其個人每月必要生活費時，即應自前開
    已包括居住費用在內之每月最低生活費用中，扣除相當於房
    租支出所佔比例大約為24.36％。依此計算結果，聲請人每月
    之必要生活費應以12,109元為準【計算式：16,009－（16,00
    9×24.36%）＝12,109元以下4捨5入】，逾此範圍難認必要。
　㈤綜上所述，聲請人每月平均收入為28,348元，扣除必要生活
    費12,109元後，尚餘16,239元。而聲請人目前負債總額為3,
    274,476元（卷第166至168頁債權人清冊、卷第32至34頁聯
    徵資料債權人清冊、卷第36頁聯徵資料信用報告、卷第149
    頁新光行銷股份有限公司陳報狀：上海商業儲蓄銀行、國泰
    世華銀行、兆豐銀行、匯豐(台灣)銀行、聯邦銀行、永豐銀
    行、玉山銀行、安泰銀行、中國信託銀行、高雄銀行、萬榮
    行銷股份有限公司、匯誠第二資產管理股份有限公司、新光
    行銷股份有限公司、遠傳電信股份有限公司），扣除國泰人
    壽、台灣人壽及新光人壽保單解約金81,749元後，以上開餘
    額按月攤還結果，至少約須16.4年【計算式：（3,274,476－
    81,749）÷16,239÷12≒16.4】始能清償完畢，堪認聲請人確
    有不能清償債務之情事。從而，聲請人向本院聲請清算，應
    予准許，並命司法事務官進行本件清算程序。
四、依消債條例第11條第1項、第83條第1項、第16條第1項，裁
    定如主文。
中　　華　　民　　國　 110　　年　　6 　　月　  23　　日
              　　民事庭　　  法　官　賴寶合
以上正本係照原本作成。
本裁定不得抗告。
中　　華　　民　　國　 110　　年　　6 　　月　　23　　日
  　                          書記官　胡美儀